【裁判字號】    99,審簡上,105
【裁判日期】    990730
【裁判案由】    妨害電腦使用罪
【裁判全文】
臺灣士林地方法院刑事判決           99年度審簡上字第105號
上  訴  人  臺灣士林地方法院檢察署檢察官
被      告  乙○○
上列上訴人因被告妨害電腦使用罪案件，不服本院內湖簡易庭中
華民國99年4 月19日99年度湖簡字第246 號第一審刑事簡易判決
（聲請簡易判決處刑書案號：臺灣士林地方法院檢察署98年度偵
字第16114 號），提起上訴，本院管轄第二審之合議庭判決如下
：
    主  文
原判決撤銷。
乙○○犯無故變更他人電腦之電磁紀錄罪，處有期徒刑肆月，如
易科罰金，以新臺幣壹仟元折算壹日。緩刑貳年，並應於民國99
年9 月10日前，向被害人華義國際數位娛樂股份有限公司支付新
臺幣壹佰萬元之財產上損害賠償。
    事  實
一、乙○○原任職於華義國際數位娛樂股份有限公司（址設臺北
    市內湖區○○○道○ 段407 巷22號4 樓，下稱華義公司）擔
    任客戶服務部組長，負責在華義公司內，以該公司交付其使
    用之帳號「newhot 123」及密碼登入遊戲伺服機，製作「熱
    血江湖」網路遊戲之虛擬寶物及處理玩家申訴問題等業務。
    詎其因一時貪慾，乃基於妨害他人電腦使用之犯意，先自民
    國98年初起至同年8 月26日止，在臺北縣土城市○○路16號
    4 樓居處，以帳號「newhot」登入數字科技股份有限公司所
    設立之「8591虛擬寶物交易網站」（址設臺北縣三重市○○
    路○ 段609 巷4 號10樓之9 ，下稱8591網站），刊登販售華
    義公司包括上開「熱血江湖」在內網路遊戲中之亡魂神槍等
    356 件虛擬寶物，並於成交後，接續在華義公司內，未經許
    可擅自以帳號「newhot123 」及密碼登入華義公司遊戲伺服
    器後，接續以變更電磁紀錄方式，製作玩家向其購買之虛擬
    寶物，再將該等虛擬寶物之電磁紀錄寫入伺服機內，使買家
    獲得虛擬寶物，致生損害於華義公司，乙○○合計以此方式
    售出虛擬寶物約152 件，獲利約新臺幣（下同）1 百萬元。
    嗣於98年9 月3 日，華義公司經網路遊戲玩家告知8591網站
    刊登販售上開虛擬寶物之訊息，始循線查悉上情。
二、案經華義公司訴由臺北市政府警察局內湖分局報告臺灣士林
    地方法院檢察署檢察官偵查後聲請簡易判決處刑。
    理  由
一、按被告以外之人於審判外之言詞或書面陳述，除法律有規定
    者外，不得作為證據；又被告以外之人於審判外之陳述，雖
    不符合同法第159 條之1 至第159 條之4 之規定，但經當事
    人於審判程序同意作為證據，法院審酌該言詞陳述或書面陳
    述作成時之情況，認為適當者，亦得為證據。當事人、代理
    人或辯護人於法院調查證據時，知有第159 條第1 項不得為
    證據之情形，而未於言詞辯論終結前聲明異議者，視為有前
    項之同意，刑事訴訟法第159 條第1 項及第159 條之5 分別
    定有明文。查本判決下列所引用之各該被告以外之人於審判
    外之陳述，包括人證及文書證據等，雖均屬傳聞證據，惟據
    被告及檢察官於本院審理時同意採為證據使用，且迄至言詞
    辯論終結前亦未再聲明異議，本院審酌此等證據資料製作時
    之情況，尚無違法不當及證明力明顯過低之瑕疵，亦認為以
    之作為證據應屬適當，故揆諸前開規定，爰逕依刑事訴訟法
    第159 條之5 規定，認前揭證據資料均例外有證據能力，合
    先敘明。
二、上揭犯罪事實，業據被告乙○○於警詢時、偵查中、本院準
    備程序及審理時坦承不諱（參見偵卷第4 頁至第7 頁、第25
    頁，本院卷第25頁背面、第42頁），核與告訴代理人李安淇
    於警詢時、偵查中及告訴代理人甲○○於偵查中、本院準備
    程序中指訴被告未經告訴人同意，多次於上開時、地，擅自
    以告訴人交付使用之帳號及密碼，登入網路遊戲伺服機製作
    虛擬寶物販售予不特定之買家，致生損害於告訴人等語相符
    （參見偵卷第9 頁至第11頁、第23頁至第25頁，本院卷第25
    頁至第26頁）；此外，並有虛擬寶物製作明細表、8591網站
    頁面列印資料、悔過書（附於偵卷第16頁至第18頁，本院卷
    第32頁）等件在卷可稽。綜上事證參互以析，足認被告之自
    白與事實相符，可以採信，本案事證至為明確，被告犯行均
    堪予認定，應依法論科。
三、核被告乙○○所為，係犯刑法第358 條無故輸入他人帳號密
    碼而入侵他人電腦罪及同法第359 條無故變更他人電腦之電
    磁紀錄罪。又按所謂接續犯之包括一罪，係指數行為於同時
    、同地或密切接近之時地實施，侵害同一法益，各行為之獨
    立性極為薄弱，依一般社會健全概念，在時間差距上，難以
    強行分開，在刑法評價上，以視為數個舉動之接續施行，合
    為包括之一行為予以評價，較為合理，則屬接續犯，而為包
    括之一罪（最高法院86年度台上字第3295號判例參照），查
    被告自98年初起至同年8 月26日止，所為上開多次無故輸入
    他人帳號密碼而入侵他人電腦及無故變更他人電腦之電磁紀
    錄犯行，均係在密切接近之時、地實施，且所輸入之帳號密
    碼及變更之電磁紀錄均屬告訴人華義公司所有，侵害之法益
    同一，各行為之獨立性極為薄弱，依一般社會健全概念，在
    時間差距上，難以強行分開，在刑法評價上，以視為數個舉
    動之接續施行，合為包括之一行為予以評價，較為合理，各
    應論以接續犯之一罪。再被告係以一接續行為同時觸犯上開
    2 罪，為想像競合犯，應依刑法第55條前段規定，從一重之
    無故變更他人電腦之電磁紀錄罪處斷。原審以被告無故輸入
    他人帳號密碼而入侵他人電腦及無故變更他人電腦之電磁紀
    錄犯行事證明確，予以論罪科刑，固非無見，然按刑事審判
    之量刑，旨在實現刑罰權之分配正義，故法院對科刑判決之
    被告量刑，應符合罪刑相當原則，使罰當其罪，以契合人民
    之法律感情。此於刑法第57條明定科刑時應審酌一切情狀，
    尤應注意該條所列各款情形，以為科刑輕重之標準，否則即
    難謂適法，查本案被告上開犯行之犯罪時間非短（自98年初
    起至同年8 月26日止），且由被告於網站上刊登販售虛擬寶
    物訊息後，成交次數高達152 次，堪認被告無故變更電磁紀
    錄應有百筆以上，復參酌其歷次販賣虛擬寶物之每筆成交價
    格介7,000 元至2 萬1 千元不等，告訴人亦指述被告所得應
    有1 百萬元，而被告於本院審理中係以賠償告訴人1 百萬元
    達成和解等情，被告犯行所生危害實屬非輕，參以被告於原
    審並未與告訴人達成和解及賠償損失，準此，原審法院僅量
    處被告拘役40日，如易科罰金，以1,000 元折算1 日，與同
    等行為於司法機關所受一般、普遍之評價程度，並非一致，
    而尚嫌過輕，致生罪刑不相當而與一般人民法律情感未合之
    情形，尚難謂符合比例原則及罪刑相當原則，量刑有所失入
    ，當非法之持平，難謂允當。是檢察官上訴意旨指摘原審判
    決量刑過輕，為有理由，應由本院將原判決予以撤銷改判。
    爰審酌被告利用職務之便，多次無故輸入他人帳號密碼而入
    侵他人電腦，並多次變更他人電腦中具有經濟價值之虛擬寶
    物電磁紀錄，以此方式將上開虛擬寶物出售予不特定人以牟
    利，對告訴人造成之財產損害非輕，間接損害網路遊戲之公
    平性進而影響其他玩家之權益，惟考量被告犯後一貫坦承犯
    行，並於本院審理中與告訴人達成民事和解（有調解紀錄表
    乙份附於本院卷第32頁可考）之犯後態度，兼衡其犯罪之動
    機、目的、犯罪次數、所得利益，及其生活狀況、智識程度
    等一切情狀，量處如主文所示之刑，並諭知易科罰金之折算
    標準，以示懲儆。
四、末查，被告前未曾因故意犯罪受有期徒刑以上刑之宣告，此
    有臺灣高等法院被告前案紀錄表附卷可查，其因一時失慮，
    致罹刑章，犯後已坦承犯行，並與告訴人達成和解，堪認已
    有悔意，復據告訴代理人當庭表示如被告履行和解條件，願
    意給予被告自新機會等語在卷（參見本院卷第25頁背面、第
    30頁背面），足認被告經此次偵審程序及刑之宣告後，當能
    知所警惕，而無再犯之虞，本院因認所宣告之刑，以暫不執
    行為適當，爰依刑法第74條第1 項第1 款規定，併予宣告緩
    刑2 年，並依刑法第74條第2 項第3 款之規定，諭知被告應
    依與被害人間達成之和解金額及條件，於99年9 月10日前給
    付被害人華義公司1 百萬元之財產上損害賠償（依刑法第74
    條第4 項規定，前開支付之負擔得為民事強制執行名義，倘
    被告不履行上開負擔，且情節重大足認原宣告之緩刑難收其
    預期效果，而有執行刑罰之必要者，依刑法第75條之1 第1
    項第4 款之規定，得撤銷其緩刑宣告，附此敘明）。
據上論斷，應依刑事訴訟法第455 條之1 第1 項、第3 項、第36
9 條第1 項前段、第364 條、第299 條第1 項前段，刑法第358
條、第359 條、第55條前段、第41條第1 項前段、第74條第1 項
第1 款、第2 項第3 款，刑法施行法第1 條之1 ，判決如主文。
本案經檢察官彭康凡到庭執行職務。
中    華    民    國    99    年    7     月     30   日
                  刑事第一庭審判長法  官  雷雯華
                                  法  官  王沛雷
                                  法  官  吳祚丞
以上正本證明與原本無異。
本件不得上訴。
                                  書記官  丁梅芬
中    華    民    國    99    年    7     月     30   日
附錄論罪科刑法條：
刑法第358條
無故輸入他人帳號密碼、破解使用電腦之保護措施或利用電腦系
統之漏洞，而入侵他人之電腦或其相關設備者，處 3 年以下有
期徒刑、拘役或科或併科 10 萬元以下罰金。
刑法第359條
無故取得、刪除或變更他人電腦或其相關設備之電磁紀錄，致生
損害於公眾或他人者，處 5 年以下有期徒刑、拘役或科或併科
20 萬元以下罰金。

司法院資訊處製作；財團法人民間司法改革基金會備份。
